臺灣高等法院刑事判決
109年度交上易字第362號
上  訴  人  臺灣新北地方檢察署檢察官
被      告  鄭新發


上列上訴人因被告公共危險案件，不服臺灣新北地方法院109年
度交易字第88號，中華民國109年9月14日第一審判決（起訴案號
：臺灣新北地方檢察署108年度偵字第22877號），提起上訴，本
院判決如下：
    主  文
原判決撤銷。
鄭新發駕駛動力交通工具而有血液中酒精濃度達百分之零點零五
以上之情形，處有期徒刑肆月，如易科罰金，以新臺幣壹仟元折
算壹日。
    事  實
一、鄭新發於民國108 年2 月15日下午4 時35分前之某時，在不
    詳地點，飲用酒類後，仍騎乘車牌號碼000-000 號普通重型
    機車行駛於道路。嗣於108 年2 月15日下午4 時46分許（起
    訴書誤載為35分，應予以更正），行經新北市○○區○○○路000
     號前，不慎與張漢哲駕駛車牌號碼000-0000號自小客車發
    生車禍（張漢哲未受傷），被告人車倒地並送行天宮醫療志
    業醫療財團法人恩主公醫院（下稱恩主公醫院）救治後，對
    其施以抽血檢測，測得其血液中酒精濃度為145mg/dl，換算
    成吐氣酒精濃度達每公升0.72毫克，始悉上情。
二、案經新北市政府警察局三峽分局報請臺灣新北地方檢察署檢
    察官偵查後起訴。
　　理  由
一、證據能力部分：
    按被告以外之人於審判外之陳述，雖不符刑事訴訟法第159
    條之1 至第159 條之4 之規定，而經當事人於審判程序同意
    作為證據，法院審酌該言詞陳述或書面陳述作成時之情況，
    認為適當者，亦得為證據。當事人、代理人或辯護人於法院
    調查證據時，知有第159 條第1 項不得為證據之情形，而未
    於言詞辯論終結前聲明異議者，視為有前項之同意，同法第
    159 條之5 第1 項、第2 項有明文規定。查本判決下列引用
    各項供述證據之證據能力，檢察官、上訴人即被告於本院審
    理時均未爭執證據能力，迄至本案言詞辯論終結前，檢察官
    、被告均未就各項供述證據之證據能力聲明異議，本院審酌
    上開證據資料製作時之情況，尚無違法不當及證明力明顯過
    低之瑕疵，認為以之作為證據應屬適當。另本判決其餘所依
    憑判斷之非供述證據，查無有何違反法定程序取得之情形，
    且與本案待證事實間具有相當之關聯性，復經本院於審理時
    逐一提示予檢察官、被告表示意見，依法進行證據之調查、
    辯論，認以之為本案證據並無不當，皆具有證據能力而得採
    為判決之基礎。
二、訊據被告矢口否認有上揭犯行，辯稱：我當天沒有喝酒，且
    當天上午我身體不舒服有去診所就診，並在服用診所的藥物
    以及感冒藥之後，我就入睡了，下午出門就發生車禍，我的
    朋友都可以證明我當天沒有喝酒。我在警局表示前一天有喝
    酒是說錯了，我是在農曆正月初九（即108 年2 月13日）附
    近的土地公廟在熱鬧，依據慣例我的父親有辦桌，我才有喝
    酒，我平常很少喝酒等語。經查：
(一)被告於108 年2 月15日下午4 時46分許，行經新北市○○區○○
    ○路000 號前，與張漢哲駕駛車牌號碼000-0000號自小客車
    發生車禍，被告人車倒地並送恩主公醫院救治後，對其施以
    抽血檢測，測得其血液中酒精濃度為145mg/dl（即吐氣酒精
    濃度每公升0.72毫克）乙節，業據被告、張漢哲於警詢時供
    陳在卷（見偵查卷第20、23至27頁），並有恩主公醫院108 
    年2 月15日生化檢驗報告單、恩主公醫院108 年5 月14日恩
    乙診字第Z0000000000 號乙種診斷證明書、道路交通事故現
    場草圖、現場圖、道路交通事故調查報告表（一）、（二）
    、現場照片、監視器畫面截圖、原審勘驗筆錄、現場監視器
    及張漢哲之行車紀錄器翻拍照片在卷可查（見偵查卷第29、
    39、47至49、51、53、55至68頁、原審卷第58至60、63至78
    頁）。
(二)被告雖以前詞置辯，惟查：
  ⒈被告警詢中坦承：我於事故發生前一天即108年2月14日19時
    許有喝約450CC左右的台灣啤酒，但因身體不舒服所以於108
    年2月14日21時許就已提早就寢。之後到發生事故時，沒有
    再有飲酒行為。迨於偵查中改稱：我在警察局講的日期是錯
    的，我喝酒時間是108年2月13日晩上6點多到8點多在家裡喝
    兩杯啤酒，我人就不舒服，就去睡覺，當天是農曆正月初九
    ，我們該地區土地公廟在熱鬧，依照慣例，我父親有辦桌，
    所以我才記得日期，我平常很少喝酒云云（見偵查卷第20、
    118頁）。然被告於警詢時曾陳稱其喝酒當天人不舒服，提
    早就寢，隔天早上趕快去看醫生等語（見勘驗筆錄附於原審
    卷第57頁），而被告之就醫日期為108年2月15日，此有慈德
    聯合診所診斷證明書附卷可稽（見偵查卷第41頁），則被告
    喝酒的時間應為108年2月15日之前一日即同年月14日，是被
    告於偵查中稱係於同年月13日因家中辦桌飲酒云云，已有可
    疑。再者，於恩主公醫院入院病歷摘要之【Personal Histo
    ry】欄2.Drinking記載：＋﹑大量，每日2瓶已喝20年，於出
    院病歷摘要中之入院診斷欄，記載Alcoholisn（譯：酗酒）
    （見原審病歷卷第59、37頁），則被告於偵查中供稱其平常
    很少喝酒云云，亦似有虛妄。是被告之供述，應以警詢中之
    供述較為可採。
　⒉被告上開時、地與張漢哲駕駛之車輛發生車禍後，被告送醫
    經抽血檢測得其血液中酒精濃度為145mg/dl（即吐氣酒精濃
    度每公升0.72毫克），雖經原審送法務部法醫研究所（下稱
    法醫研究所）鑑定結果，其函覆略以：⑴一般醫院之急診生
    化儀器，其儀器偵測原理多為生化酵素免疫分析法（含化學
    呈色法等），極易有偽陽性反應發生，若以該類原理之儀器
    檢測酒精（乙醇），較易受一些因素影響，如採檢時是否使
    用正確檢體收集管、檢體個別特性（如該檢體是否溶血、乳
    酸含量）、急救輸液等因素干擾。因此生化酵素分析法係一
    種初步篩驗實驗，檢驗結果僅能提供醫療之參考。⑵生化酵
    素分析結果為陽性反應時，必需再以頂空氣相層析分析法確
    認，以頂空氣相層析分析法來檢驗血液中酒精濃度，係利用
    層析管柱將待測物分離，依其滯留時間不同而區分出待測物
    ，準確性高且干擾少等情，此有法醫研究所109 年7 月23日
    法醫毒字第10900049620 號函在卷可查（見原審卷第93頁）
    ，而恩主公醫院就被告血液中酒精濃度之檢驗方式，係採酵
    素分析法，確認診斷需經氣相層析法分析乙節，此有恩主公
    醫院109 年8 月5 日恩醫事字第1090004095號函在卷可查（
    見原審卷第101 頁），固指以生化酵素法檢驗酒精濃度，較
    易因採檢程序是否正確或受到檢體個別特性、急救輸液等因
    素之干擾。然慈德聯合診所就被告於108年2月15日之就診及
    服藥情形，覆稱：無證據指出該病患使用之藥物會影響血液
    中的酒精濃度，此有慈德聯診所函覆1份附卷可參（見偵查
    卷第99頁）。再者，臺灣新北地方檢察署檢察官於偵查中函
    請恩主公醫院說明被告當日因車禍送往該院之治療處置、醫
    療過程（如可能受到檢體溶血、乳酸含量上升、乳酸去氫酵
    素上升等因素干擾）是否有可能使被告之血液中酒精濃度達
    145mg/dl，恩主宮醫院函覆分別略以：⑴依病歷所記，該病
    人血液抽血時沒有溶血情形。急診期間沒有做乳酸或乳酸去
    氫酵素檢查。⑵病患於急診未注射酒精成分之藥物，且抽血
    是給予藥物之前，應無醫療處置影響血液酒精濃度之可能（
    抽血消毒也用未含酒精之消毒液）。本院抽血管會貼病人標
    籤，當場查對，檢驗科發報告也會核對，應無錯置之可能，
    此有恩主公醫院108 年10月3 日恩醫事字第1080004741號函
    、108 年12月4 日恩醫事字第1080005846號函暨檢附之病歷
    摘要在卷可查（見偵查卷第109 至111 、125 至127 頁）。
    另依據恩主公醫院檢附之酒精檢測試劑原廠說明書所示，使
    用酵素分析法不會與乙基酒精結構不相關的化合物產生反應
    ，且溶血4+檢體、黃疸3+檢體、脂血4+檢體不影響血清檢測
    結果，此有恩主公醫院109 年8 月5 日恩醫事字第10900040
    95號函暨檢附之病歷摘要、酒精檢測試劑原廠說明書在卷可
    稽（見原審卷第99至131 頁），業已說明該院對被告採集血
    液檢體之過程，應已可排除未正確放置檢體收集管、檢體溶
    血特性、急救輸液等干擾因素。恩主公醫院雖未做乳酸或乳
    酸去氫酵素檢查，未能將其排除於酒精檢测干擾因素之外，
    惟依據文獻記載，休克期間人體組織因缺氧產生乳酸（Lact
    ate)和乳酸去氫酶（Lactate　dehydrogenase)，此時如採
    用生化酵素法進行檢测，其檢測結果雖有可能受乳酸和乳酸
    去氫酶影響，但必須當乳酸去氫酶上升超過2000IU/L，酵素
    法酒精檢測始會上升14.9mg/dl，且保守估計乳酸去氫酶最
    高只會被提高10倍，故縱乳酸去氫酶數值達2000IU/L時，依
    實驗結果亦僅使人體血液中酒精濃度上升14.9mg/dl等情。
    被告送入該院時之意識清醒、呼吸型態正常（見病歷卷第31
    頁），無造成乳酸堆積、增高可能性，況且縱使被告確因血
    中乳酸堆積而使血液中酒精濃度上升，其酒測值145mg/dl扣
    除實驗數據14.9mg/dl，餘數仍高達130.1mg/dl，換算為吐
    氣酒精濃度為每公升0.65毫克，該數值仍遠高於刑法第185
    條之3第1項第1款所訂，吐氣所含酒精濃度達每公升0.25毫
    克、或血液中酒精濃度達百分之0.05以上，足堪認定被告血
    液中酒精濃度甚高，遠超過偽陽性可能出現之酒精濃度，並
    得以證明其飲酒之事實。
  ⒊被告既經確實驗得騎乘機車血液中酒精濃度達145mg/dL，即
    血液中酒精濃度達0.145％，換算吐氣所含酒精濃度達每公升
    0.72毫克，完全充足不能安全駕駛致交通危險犯行之構成要
    件。他人能否嗅聞被告具有酒味、被告意識是否正常，甚至
    被告是否可以安全駕駛，均非所問；蓋以新修正施行後之刑
    法第185條之3第1項第1款之罪，為抽象危險犯，故增訂酒精
    濃度標準值，以此作為犯罪之構成要件，被告因而具有被訴
    之重大違背義務致交通危險之情形，且已經發生擦撞事故。
    綜上，事證明確，被告所辯不足採信，被告犯行堪予認定，
    應予依法論科。
三、新舊法比較之說明：
    按行為後法律有變更者，適用行為時之法律，但行為後之法
    律有利於行為人者，適用最有利之法律。刑法第2條第1項定
    有明文。被告行為後，刑法第185條之3業經修正，並經總統
    於108 年6月19日公布，於同年6月21日施行。經查修正刑法
    第185 條之3規定，除增列第3項「曾犯本條或陸海空軍刑法
    第54條之罪，經有罪判決確定或經緩起訴處分確定，於5 年
    內再犯第1項之罪因而致人於死者，處無期徒刑或5年以上有
    期徒刑；致重傷者，處3 年以上10年以下有期徒刑」之加重
    規定外，其餘第1項、第2項均未經更動。經比較新舊法之結
    果，以修正前規定對被告較為有利，依刑法第2條第1項前段
    規定，應適用行為時即修正前刑法第185 條之3第1項之規定
    論處。
四、核被告所為，係犯修正前刑法第185條之3第1項第1款駕駛動
    力交通工具，血液中酒精濃度達百分之零點零五以上罪。 
五、原審未予詳察，以不能證明被告犯罪，而為其無罪之諭知，
    核有違誤，檢察官上訴意旨，指摘原判決不當，請求撤銷改
    判，為有理由，自應由本院將原判決撤銷改判。爰審酌被告
    明知已處於不能安全駕駛動力交通工具狀態，仍執意騎乘機
    車上路，漠視自身安危，枉顧公眾安全，參酌其犯罪動機、
    手段、目的、智識程度與生活狀況暨驗得之血液中酒精濃度
    高達145mg/dL，換算吐氣所含酒精濃度達於每公升0.72毫克
    ，矢口否認犯行，犯後態度並非良好等一切情狀，量處如主
    文第二項所示之刑，並諭知易科罰金之折算標準。
據上論斷，依刑事訴訟法第369條第1項前段、第364條、第299條
第1項前段，刑法第2條第1項前段、修正前刑法第185條之3第1項
第1款、第41條第1項前段，刑法施行法第1條之1第1項，判決如
主文。
本案經檢察官鄭龍照到庭執行職務。
中　　華　　民　　國　　109 　年　　12　　月　　2 　　日
　　　　　　　　　刑事第十六庭  審判長法　官  葉騰瑞
　　　　　　　　　　　　　　　　　　  法　官  陳芃宇
　　　　　　　　　　　　　　　　　　  法　官  莊明彰
以上正本證明與原本無異。
如不服本判決，應於收受送達後20日內向本院提出上訴書狀，其
未敘述上訴之理由者並得於提起上訴後20日內向本院補提理由書
（均須按他造當事人之人數附繕本）「切勿逕送上級法院」。
                                      書記官  蘇佳賢
中　　華　　民　　國　　109 　年　　12　　月　　2 　　日
附錄：本案論罪科刑法條全文　　
修正前中華民國刑法第185條之3
駕駛動力交通工具而有下列情形之一者，處2年以下有期徒刑，
得併科20萬元以下罰金：
一、吐氣所含酒精濃度達每公升零點二五毫克或血液中酒精濃度
    達百分之零點零五以上。
二、有前款以外之其他情事足認服用酒類或其他相類之物，致不
    能安全駕駛。
三、服用毒品、麻醉藥品或其他相類之物，致不能安全駕駛。
因而致人於死者，處3年以上10年以下有期徒刑；致重傷者，處1
年以上7年以下有期徒刑。